臺灣橋頭地方法院民事判決
111年度橋小字第642號
原      告  洪國豪  


被      告  陳雋淇  

上列當事人間請求損害賠償事件，經刑事庭移送前來(111年度簡
附民字第49號)，本院於民國111年7月8日言詞辯論終結，判決如
下：
    主  文
被告應給付原告新臺幣壹萬元，及自民國一一一年三月十四日起
至清償日止，按週年利率百分之五計算之利息。
原告其餘之訴駁回。
本判決關於原告勝訴部分得假執行。但被告如以新臺幣壹萬元為
原告預供擔保，免為假執行。
原告其餘假執行之聲請駁回。 
    事實及理由
一、原告主張：被告於民國110年6月26日騎乘車牌號碼000-0000
    號普通重型機車上路，因故與原告發生行車糾紛，竟接續於
    該日19時58分、20時、20時1分許，在高雄市○○區○○○路000
    號前、高雄市○○區○○○路0號前、高雄市左營區自由一路與新
    莊仔路口等處，騎行至原告所駕駛之車牌號碼000-0000號自
    用小客車前，對原告比出中指手勢，足以貶損洪國豪之人格
    及名譽。為此依侵權行為之法律關係提起本件訴訟。聲明：
    ( 一) 被告應給付原告新臺幣( 下同) 50,000元，及自起訴
    狀繕本送達被告翌日起至清償日止，按週年利率5%計算之利
    息。(二)願供擔保，請准宣告假執行。
二、被告則以：被告因憂鬱症就診，情緒控管、表達能力及反應
    遠較一般人還差，所以於偵查庭時因緊張無法立即反應表示
    道歉，被告事後深感歉意，對當日情景恐懼不已，致病情加
    重影響作息，需長期服用助眠藥，嚴重造成身心靈創傷，請
    從輕發落等語，資為抗辯。聲明：(一)原告之訴及假執行之
    聲請均駁回。(二)如受不利判決，願供擔保請准宣告免為假
    執行。
三、得心證之理由：
（一）按因故意或過失，不法侵害他人之權利者，負損害賠償責
      任；不法侵害他人之身體、健康、名譽、自由、信用、隱
      私、貞操，或不法侵害其他人格法益而情節重大者，被害
      人雖非財產上之損害，亦得請求賠償相當之金額，民法第
      184條第1項前段、第195條第1項前段分別定有明文。次按
      民法上名譽權之侵害非即與刑法之誹謗罪相同，名譽有無
      受損害，應以社會上對個人評價是否貶損作為判斷之依據
      ，苟其行為足以使他人在社會上之評價受到貶損，不論其
      為故意或過失，均可構成侵權行為，其行為不以廣佈於社
      會為必要，僅使第三人知悉其事，亦足當之。經查，原告
      主張於前揭時地遭被告以中指手勢侮辱之事實，業據被告
      於偵查中所自承(見偵卷第15頁)。被告復因此經本院以11
      1年度簡字第74號判決處罰金3,000元，此據本院核閱刑事
      卷宗屬實。是被告於不特定人得共見共聞之場所以中指手
      勢侮辱原告，衡諸一般社會通念，客觀上具有貶抑他人人
      格、使人難堪之意涵，已足令原告之名譽及社會評價遭受
      損害，故原告請求被告負侵權行為損害賠償責任，於法自
      屬有據。
（二）末按名譽被侵害者，關於非財產上之損害，加害人雖亦負
      賠償責任，但以相當之金額為限，民法第195 條第1 項定
      有明文，所謂相當，自應以實際加害情形與其名譽影響是
      否重大，及被害者之身分地位與加害人經濟狀況等關係定
      之；慰藉金之賠償須以人格權遭遇侵害，使精神上受有痛
      苦為必要，其核給之標準固與財產上損害之計算不同，然
      非不可斟酌雙方身分資力與加害程度，及其他各種情形核
      定相當之數額。原告主張其遭被告侮辱之事實，業經認定
      如前，堪信原告確因此受有精神上損害，揆諸上開說明，
      原告請求被告賠償其所受非財產上損害，即屬有據。爰審
      酌原告高職畢業之教育程度、現從事業務工作，名下有薪
      資所得，而被告大學在學中，名下有獎金收入等情，業據
      兩造陳述在卷(見本院卷第140頁)，且有兩造稅務電子閘
      門財產所得調件明細表在卷可憑。本院衡酌原告兩造之身
      分地位、事發經過、被告事後態度及原告精神上所受痛苦
      等相關情狀，認原告對被告請求5萬元之非財產上損害賠
      償數額尚屬過高，應以1萬元為適當。
四、綜上所述，原告依侵權行為法律關係，請求被告給付1萬元
    ，及自刑事附帶民事訴訟起訴狀繕本送達翌日即111年3月14
    日(見附民卷第7頁)起至清償日止，按週年利率5%計算之利
    息，為有理由，應予准許。逾此範圍，則無理由，應予駁回
    。
五、本件原告勝訴部分係適用小額訴訟程序所為被告敗訴之判決
    ，依民事訴訟法第436 條之20之規定，應依職權宣告假執行
    。原告雖聲明願供擔保，請准宣告假執行，然此僅督促本院
    依職權發動，毋庸為准駁之諭知。並依同法第392 條第2 項
    之規定，依職權宣告被告預供相當之擔保，免為假執行。另
    原告敗訴部分既經駁回，其假執行之聲請即失所附麗，應併
    予駁回。 
六、本件事證已臻明確，兩造其餘攻擊防禦方法及證據，經核與
    判決之結果不生影響，爰不一一論述，附此敘明。
七、本件係刑事附帶民事訴訟裁定移送民事庭審理，依刑事訴訟
    法第504條第2項之規定，免納裁判費，且本件未再支出其他
    訴訟費用，故無庸為訴訟費用負擔之諭知。 　　　
中　　華　　民　　國　　111 　年　　7 　　月　　22　　日
    　　　　　　　橋頭簡易庭　法　　　官  薛博仁
以上正本係照原本作成。
民事訴訟法第436條之24第2項：對於本判決之上訴，非以違背法
令為理由，不得為之。
如對本判決上訴，須於判決送達後20日內向本院提出上訴狀，並
須表明原判決所違背之法令及其具體內容與依訴訟資料可認為原
判決有違背法令之具體事實之上訴理由。（均須按他造當事人之
人數附繕本）。 
    　　　　　　　　　　　　書　記　官  林國龍
中　　華　　民　　國　　111 　年　　7 　　月　　25　　日